【裁判字號】    99,交聲,2333
【裁判日期】    990614
【裁判案由】    聲明異議
【裁判全文】
臺灣臺中地方法院交通事件裁定        99年度交聲字第2333號
原處分機關  交通部公路總局臺中區監理所豐原監理站
受處分人即
異  議  人  甲○○
上列受處分人因違反道路交通管理處罰條例案件，對於交通部公
路總局臺中區監理所豐原監理站裁決所99年6月2日所為之處分（
豐監稽違字第裁63-HD0000000號裁決書），聲明異議，本院裁定
如下：
    主  文
原處分關於吊扣汽車駕駛執照拾貳個月部分撤銷。
甲○○重型機器腳踏車駕駛人駕駛重型機器腳踏車，經測定酒精
濃度超過規定標準，吊扣重型機器腳踏車駕駛執照壹年。
    理  由
一、原處分機關意旨略以：受處分人即異議人甲○○於民國99年
    6月2日1時43分許，駕駛679-GRJ號重型機車，在台中縣神岡
    鄉○○路與中山高匝道口處因「酒後駕車，經酒精測試呼氣
    值為0.31mg/l」違規，經臺中縣警察局豐原分局依違反道路
    交通管理處罰條例第35條第1項第1款當場舉發。異議人於到
    案日前聲明不服，本站遂於99年6月2日以豐監稽違字第裁63
    - HD0000000號裁決書裁處罰鍰新臺幣15000元（已繳），吊
    扣汽車駕駛執照12個月，並應參加道安講習，逾期則依裁決
    書處罰主文規定裁罰。本案駕駛人領有汽車駕駛執照而未領
    有機車駕駛執照，其酒後駕駛普通重型機車之違規行為，本
    站依交通部97年9月2日交路字第0970041155號函、95年5月3
    日交路字第0950030639號函及94年9月15日交路字第0940051
    433 號函示，仍依道路交通管理處罰條例第35條規定，處以
    罰鍰及吊扣駕駛執照之處分等語。
二、本件聲明異議意旨略以：伊係因駕駛機車違規卻被吊扣汽車
    駕駛執照，有違規定，請求撤銷原處分關於吊車汽車駕駛執
    照1年部分等語。
三、按汽車駕駛人飲用酒類或其他類似物後，其吐氣所含酒精濃
    度超過每公升0.25毫克，不得駕車；駕駛汽車經測試檢定酒
    精濃度超過標準，處汽車駕駛人罰鍰15000元以上60000元以
    下，並當場移置保管該汽車及吊扣駕駛執照1 年；因而肇事
    致人受傷者，並吊扣其駕駛執照2 年，道路交通安全規則第
    114條第2款、道路交通管理處罰條例第35條第1項第1款分別
    定有明文。復按道路交通管理處罰條例第68條業於94年12月
    14日修正，並自95年3月1日施行，修正前之道路交通管理處
    罰條例第68條規定：「汽車駕駛人，因違反本條例及道路交
    通安全規則之規定，受吊扣或吊銷駕駛執照處分時，吊扣或
    吊銷其持有各級車類之駕駛執照。」，其立法意旨在於違規
    行為對道路交通秩序之維持及道路交通安全已生較大之影響
    ，故規定吊扣或吊銷其持有各級車類之駕駛執照，以限制其
    繼續駕車行駛道路之權利，其係屬駕駛行為之限制，並不因
    所持駕駛執照種類不同而有所差異。而修正後之道路交通管
    理處罰條例第68條規定：「汽車駕駛人，因違反本條例及道
    路交通安全規則之規定，受吊銷駕駛執照處分時，吊銷其持
    有各級車類之駕駛執照。」，其立法理由略以：「原條文將
    違法或違規駕駛人所持有各級車類之駕駛執照一併吊扣或吊
    銷，失之過酷，影響人民工作及生活甚鉅，爰修正之」等語
    。故依修正後道路交通管理處罰條例第68條之規定，受吊扣
    駕駛執照處分，不再吊扣其持有各級車類之駕駛執照，僅於
    受吊銷駕駛執照處分時，始吊銷其持有各級車類之駕駛執照
    ，而限縮修正前條文之適用範圍，即受吊扣駕駛執照處分，
    不在本條規定適用之列。是依上開規定受吊銷駕照處分者，
    仍維持吊銷其持有各級車類之駕駛執照，至於受吊扣駕照處
    分者，則僅吊扣其違法或違規當時所駕駛車輛之駕駛執照，
    不再吊扣其持有各級車類之駕駛執照，其理甚明。
四、經查：
  (一)本件異議人於上開時、地，因駕駛普通重型機車經檢測後酒
    精濃度超過規定標準之違規事實，有臺中縣警察局豐原分局
    舉發違反道路交通管理事件通知單及交通部公路總局臺中區
    監理所豐原監理站豐監稽違字第裁63-HD0000000號裁決書附
    卷可稽，並為異議人所不爭執，本件違規事實堪以認定。
  (二)本件異議人上開違規行為係發生於99年6月2日，自應適用修
    正後之道路交通管理處罰條例第68條規定。且修正後道路交
    通管理處罰條例第68條之規定，既將「吊扣」等字刪除，是
    依上開說明，受處分人受吊扣駕駛執照處分時，自不得再吊
    扣其持有各級車類之駕駛執照，故原處分機關於作成吊扣駕
    駛執照處分時，應就行為人所應吊扣之駕駛執照種類予以限
    定，始符合依法行政原則。而異議人為本件違規行為時，係
    駕駛普通重型機車一節，有上開舉發通知單附卷可憑，揆諸
    前開說明，應吊扣其普通重型機車之駕駛執照至明。
  (三)另公路機關因汽車駕駛人取得高一級車類之駕駛資格者，應
    換發駕駛執照，並准其駕駛較低級車類之車輛。而於現行實
    務上基於一人一照原則僅逐級核給汽車駕駛執照一張，致持
    有汽車駕駛執照者，因駕駛機車違規，而須吊扣汽車駕駛執
    照時，產生技術層面之困難，惟行政機關本應時時因應法令
    之變更，而精進其行政執行成效，斷不得因技術層面之困難
    ，即置立法修正通過之條文不予遵守適用，甚或逾越比例原
    則，逕吊扣其持有各級車類之駕駛執照，是此執行技術層面
    之問題，尚難據為原處分並無不當之理由，而苛求異議人容
    忍，併此敘明。
  (四)綜上所述，原處分機關逕為吊扣汽車駕駛執照12個月之處分
    ，難認允當，本件聲明異議為有理由，應由本院將原處分關
    於吊扣汽車駕駛執照12個月部分撤銷，並就該撤銷部分改諭
    知如主文第2 項所示之處分。至原處分機關另裁處罰鍰及施
    以道安講習部分，於法並無違背，且異議人亦僅就原處分機
    關所處吊扣汽車駕照部分異議，此部分之處分自非屬本院應
    予審究之範圍，併此敘明。
五、依道路交通管理處罰條例第87條第2 項，道路交通案件處理
    辦法第20條規定，裁定如主文。
中    華    民    國    99    年    6     月    14    日
                  交通法庭    法  官  林慧英
上正本證明與原本無異。
如不服本裁定應於送達後5日內向本院提出抗告狀。
                              書記官  廖碩薇
中    華    民    國    99    年    6     月    14    日

司法院資訊處製作；財團法人民間司法改革基金會備份。
